【裁判字號】    98,訴,408
【裁判日期】    981022
【裁判案由】    損害賠償
【裁判全文】
臺灣桃園地方法院民事判決               98年度訴字第408號
原      告  甲○○
被      告  乙○○
上列當事人間請求損害賠償事件，原告就本院97年度審交易字第
285 號過失傷害案件提起刑事附帶民事訴訟（97年度審交附民字
第109 號），經本院刑事庭裁定移送，於民國98年10月5 日言詞
辯論終結，本院判決如下：
    主  文
被告應給付原告新台幣陸拾伍萬壹仟零柒拾壹元，及自民國九十
八年一月七日起至清償日止，按週年利率百分之五計算之利息。
原告其餘之訴駁回。
訴訟費用由被告負擔五分之三，餘由原告負擔。
本判決第一項於原告以新台幣貳拾貳萬元為被告供擔保後，得假
執行。
原告其餘假執行之聲請駁回。
    事實及理由
壹、程序事項
一、按訴狀送達後，原告不得將原訴變更或追加，但擴張或減縮
    應受判決事項之聲明者，不在此限。民事訴訟法第255 條第
    1 項第3 款定有明文。本件原告於起訴時，原請求被告應給
    付新台幣 (下同)1,109,000元，及自刑事附帶民事起訴狀繕
    本送達被告之翌日起至清償日止，按週年利率百分之5 計算
    之利息；嗣於民國98年4 月13日本院言詞辯論期日主張減少
    請求金額如聲明，核其所為自屬訴之變更。惟其僅單純減縮
    應受判決事項聲明，合於民事訴訟法第255 條第1 項第3款
    之規定，所為訴之變更即屬合法，應予准許。
貳、實體事項
一、本件原告起訴主張：被告於97年2 月28日上午11時35分許，
    駕駛牌照號碼為U8-8500 號自用小客車，沿桃園縣桃園市○
    ○路往北方向外側車道行駛，行經桃園縣桃園市○○路652
    號前，欲迴轉至對向車道時，依當時情形，並無不能注意之
    情事，竟疏未注意劃有分向限制線不得迴轉及疏未注意往來
    車輛，自外側車道突然迴轉，致行駛於同向後方內側車道之
    原告所騎乘牌照號碼為FM-55 號重型機車不及閃避而發生車
    禍，原告因而受有右股骨骨折之傷害，被告傷害罪刑則部份
    ，業經鈞院以97年審易字第285 號審理在案。被告上開侵權
    行為致原告受有上述傷害，爰依民法侵權行為之規定請求賠
    償，金額如下：(一)醫療費用共計10萬元。(二)工作損失：原告
    任職於汽車公司，每月薪資42,000元，受傷期間1 年無法工
    作，計損失工資收入504,000 元。(三)精神慰撫金50萬元。並
    聲明：(一)被告應給付原告1,104,000 元，並自起訴狀繕本送
    達翌日起至清償止，按年利率百分之5 計算之利息。(二)願供
    擔保請准宣告假執行。
二、被告則以：對於刑事判決所認定之事實不爭執，惟認為原告
    請求之工作損失及精神慰撫金之請求過高，被告任職於科技
    公司，每月薪資2 萬餘元，難以負擔上開金額，故請求降低
    賠償金額等語，作為抗辯。並聲明：駁回原告之訴。
三、被告於前揭時、地駕駛車牌號碼U8-8500 號自用小客車，因
    貿然自外側車道突然迴轉而使原告所騎乘牌照號碼為FM-55
    號重型機車不及閃避而發生車禍，致原告受受有上開傷害，
    刑事部分並經本院以97年度審交易字第285 號刑事判決判處
    被告徒刑確定在案等事實。業經原告提出桃園醫院診斷證明
    書1 件（見上開刑事案件偵察卷宗第10頁）、醫療費用證明
    書影本2 紙等為證，並經本院依職權調閱本院97年度審交易
    字第285 號刑事卷宗（含偵查卷宗），核閱偵查卷內之本件
    車禍之現場圖、警訊筆錄、道路交通事故調查報告表及現場
    照片等證物資料相符屬實，另有刑事判決書一份在卷可憑，
    復為被告所不爭執（見本院卷第47頁）。又關於本件肇事之
    責任歸屬，台灣省桃園縣區車輛行車事故鑑定委員會之鑑定
    意見為：「一、乙○○（被告）駕駛自小客車行經中央分向
    限制線路段，由外側車道左轉彎未讓直行車先行並跨越分向
    限制線為肇事原因。二、甲○○（原告）駕駛大型重機車無
    肇事因素。」，此有該委員會鑑定意見書可稽（見本院卷第
    65頁至第68頁），當事人雙方對此鑑定書內容亦不爭執（見
    本院98年10月5 日言詞辯論筆錄）。本院審酌上開卷證資料
    ，堪認原告主張之事實為真實，是被告之駕車失當行為，顯
    有過失，其應負本件車禍肇事之過失責任，堪可認定。
四、按因故意或過失，不法侵害他人之權利者，負損害賠償責任
    ；不法侵害他人之身體或健康者，對於被害人因此喪失或減
    少勞動能力或增加生活上之需要時，應負損害賠償責任；不
    法侵害他人之身體、健康、名譽、自由、信用、隱私、貞操
    ，或不法侵害其他人格法益而情節重大者，被害人雖非財產
    上之損害，亦得請求賠償相當之金額，民法第184 條第1 項
    前段、第193 條第1 項、第195 條第1 項前段亦定有明文。
    經查：原告係因本件車禍而受傷，且與被告前揭之過失行為
    間復有相當之因果關係，是被告對於原告自應負上述民法第
    184 條第1 項前段之過失侵權行為人之損害賠償責任，而原
    告亦得依上述法條之規定請求因此喪失勞動能力之損失、財
    產損害及非財產上之損害（即精神慰撫金）。惟就原告請求
    被告賠償之金額，是否應予准許，茲即分述如次：
(一)醫療費用：原告主張因本件交通事件自行支出醫療費用共計
    54,423元，業據其提出桃園醫院醫療費用證明書影本2 紙為
    證，復為被告所不爭執（見本院卷第47頁），是原告就此部
    分之請求，應予准許，逾此範圍之請求，因無法提出就診單
    據可資證明，為無理由，尚難准許。
(二)工作損失：原告主張其於本件事故發生時原於東星汽車貿易
    有限公司工作，每月薪資約為39,553元（計算式：《280,23
    6 ＋194,400 》÷12＝39,553，見本院卷第51頁至第52頁及
    第54頁），自97年3 月15日受傷後至97年10月31日，7 個半
    月期間無法工作之事實，有原告之96年度各類所得扣繳暨免
    扣繳憑單、東星汽車貿易有限公司開立之留職停薪證明書及
    薪資證明在卷可考（見本院卷第50頁至第52頁）。是原告於
    車禍發生後，有7 個半月之休復期間，其請求工作損失296,
    648 元（計算式：39,553×7.5 ＝296,648 《元以下四捨五
    入》），為有理由，應予准許。逾此部份之請求尚缺乏依據
    ，則不應准許。
(三)精神慰撫金：慰撫金是否相當，應以加害行為之加害程度及
    被害人所受痛苦，斟酌加害人及被害人之身分、經濟地位等
    各種情形定之（最高法院47年台上字第1221號、51年台上字
    第223 號判例參照）。查原告係高職畢業，受傷前職業為汽
    車公司職員，已據原告自承在卷（見本院卷第50頁及第54頁
    ）；被告為技術學院畢業，每月收入2 萬餘元（見本院卷第
    31頁至第37頁），名下並無不動產等事實，亦經本院依職權
    調取兩造之稅務電子閘門財產所得調件明細表在卷可憑（見
    本院卷第23頁至第26頁及第43頁至第44頁）。本院審酌原告
    因被告之傷害行為致受有右股骨幹骨折之傷害，於97年2 月
    29日及97年4 月10日兩次手術行內鋼釘固定，後於門診追蹤
    ，迄98年6 月9 日尚未完全癒合，仍不宜劇烈活動等情，此
    有行政院衛生署桃園醫院98年7 月9 日桃醫醫秘字第098000
    5896函1 份附卷可稽( 見本院卷第63頁) ，堪認原告之肉體
    、精神確受極大痛苦，及斟酌上開兩造之身分、地位、經濟
    狀況、職業、教育程度、本件傷害事件發生始末等一切情狀
    ，認原告請求精神慰撫金50萬元，尚屬過高，應以30萬元為
    適當。
五、從而，原告本於侵權行為之法律關係，請求被告給付551,07
    1 元（計算式：54,423＋296,648 ＋300,000 ＝651,071 ）
    ，及自刑事附帶民事訴訟起訴狀繕本送達翌日起（即98年1
    月7 日）至清償日止，按年息百分之5 計算之利息，為有理
    由，逾此部分之請求則無理由，應予駁回。原告陳明願供擔
    保，聲請宣告假執行，關於原告勝訴部分，依法並無不合，
    爰酌定相當之擔保金額准許之；至於原告其餘敗訴部分，因
    訴之駁回而失所附麗，應予駁回。
六、結論：本件原告之訴，為一部有理由，一部無理由，並依民
    事訴訟法第79條、第390 條第2 項，判決如主文。
中    華    民    國    98    年    10    月    22    日
                  民事第二庭    法  官  黃漢權
以上正本係照原本作成
如對本判決上訴，須於判決送達後20日內向本院提出上訴狀
中    華    民    國    98    年    10    月    22    日
                            書記官  郭玉芬


司法院資訊處製作；財團法人民間司法改革基金會備份。
